臺灣臺中地方法院刑事判決
110年度簡上字第339號
上  訴  人  臺灣臺中地方檢察署檢察官
被      告  許啓原



上列上訴人因被告公共危險等案件，不服本院110年度簡字第433
號中華民國110 年4 月23日第一審刑事簡易判決（起訴書案號：
109 年度偵字第36160 號），提起上訴，本院管轄之第二審合議
庭判決如下：
    主    文
原判決關於妨害公務罪部分撤銷。
許啓原犯妨害公務罪，累犯，處有期徒刑伍月，如易科罰金，以
新臺幣壹仟元折算壹日。
    犯罪事實及理由
一、許啓原於民國109 年10月3 日下午2 時41分許，無駕照騎乘
    車牌號碼000-0000號普通重型機車行經臺中市沙鹿區鎮南路
    22段與光華路口時闖越紅燈，經臺中市政府警察局清水分局
    沙鹿分駐所員警柯儀庭攔查，柯儀庭見許啓原面容泛紅懷疑
    有酒後駕車之情形，經得許啓原同意為酒測。惟因柯儀庭未
    攜帶酒測儀器而聯繫同事前來支援時，許啓原竟趁隙騎乘機
    車逃逸，柯儀庭隨即騎乘警車尾隨於許啓原之後，並大聲要
    求許啓原停車。然許啓原拒不停車更基於公共危險之犯意，
    沿途闖越紅燈、跨越雙黃線等危險駕駛之行為，期間在市區
    行駛時時速更曾超過每小時80公里，致生人車往來之公共危
    險。同日下午2 時45分許於臺中市沙鹿區臺灣大道七段與文
    昌街口，柯儀庭騎乘警車於許啓原騎乘之機車左側時，柯儀
    庭伸手攔阻許啓原，許啓原將柯儀庭之手推落後往前行駛，
    明知前方並未有任何車輛或情事無法繼續前行，亦明知柯儀
    庭騎乘警車於其後方，竟基於妨害公務之犯意緊急煞車，致
    使柯儀庭為閃避許啓原之人車而倒地受有傷害（傷害部分未
    據告訴）。
二、案經臺中市政府警察局清水分局報告臺灣臺中地方檢察署檢
    察官偵查起訴。
    理  由
一、本院審理範圍：
　　本案被告許啓原被訴妨害公眾往來安全罪之部分，檢察官、
  　被告並未上訴，是此部分業已確定，不在本案之上訴範圍。
    檢察官則對於被告被訴妨害公務罪之部分提起上訴，有檢察
    官之上訴書附卷可稽（見本院簡上字卷第11至12頁），是本
    院審理範圍，僅限於第一審判決妨害公務罪部分，合先敘明
    。
二、證據能力部分：
　　按被告以外之人於審判外之言詞或書面陳述，除法律有規定
    者外，不得作為證據，刑事訴訟法第159 條第1 項定有明文
    。又被告以外之人於審判外之陳述，雖不符刑事訴訟法第15
    9 條之1 至第159 條之4 之規定，而經當事人於審判程序同
    意作為證據，法院審酌該言詞陳述或書面陳述作成時之情況
    ，認為適當者，亦得為證據；當事人、代理人或辯護人於法
    院調查證據時，知有同法第159 條第1 項不得為證據之情形
    ，而未於言詞辯論終結前聲明異議者，視為有前項之同意，
    刑事訴訟法第159 條之5 規定甚明，且其適用並不以「不符
    前4 條之規定」為要件（最高法院104 年度第3 次刑事庭會
    議決議意旨參照）。查本件認定事實所引用被告以外之人於
    審判外之言詞或書面陳述，雖屬傳聞證據，惟檢察官及被告
    於言詞辯論終結前，均未主張有刑事訴訟法第159 條第1 項
    不得為證據之情形，本院審酌此等證據作成時之情況，並無
    違法不當及證明力明顯過低之瑕疵，認以之作為證據應屬適
    當，而認該等證據資料皆有證據能力。至本院所引之非供述
    證據部分，經查並非違法取得，亦無依法應排除其證據能力
    之情形，應有證據能力。
三、上揭犯罪事實，業據被告於警詢、本院第一審準備程序時坦
    承不諱（見偵卷第27至34頁、本院訴字卷第45頁），核與證
    人即被害人柯儀庭於偵查中之證述情節大致相符（見偵卷第
    75至76頁），並有臺中市政府警察局清水分局沙鹿分駐所員
    警職務報告、比對被告人別之照片、員警密錄器畫面翻拍照
    片及光碟、本院第一審勘驗員警密錄器光碟之筆錄、臺中市
    ○○○○○○○○○道路○○○○○○○○○○○號查詢機
    車駕駛人及車號查詢機車車籍資料在卷可佐（見偵卷第25頁
    、第35至47頁及證物袋，本院訴字卷第45至46頁，偵卷第49
    至59頁、第61頁），足認被告前揭任意性之自白與事實相符
    ，堪以採信。從而，本案事證明確，被告犯行堪以認定，應
    依法論科。
四、論罪科刑及撤銷改判之理由：
　㈠按行為後法律有變更者，適用行為時之法律。但行為後之法
  　律有利於行為人者，適用最有利於行為人之法律，刑法第2
    條第1 項定有明文。經查，被告為本案犯行後，刑法第135
    條第1 項之規定於110 年1 月20日修正公布，並自同年月22
    日生效施行。修正前刑法第135 條第1 項規定：「對於公務
    員依法執行職務時，施強暴脅迫者，處3 年以下有期徒刑、
    拘役或9,000 元以下罰金」；修正後刑法第135 條第1 項則
    規定：「對於公務員依法執行職務時，施強暴脅迫者，處3
    年以下有期徒刑、拘役或30萬元以下罰金」，另增訂第3 項
    規定：「犯前二項之罪而有下列情形之一者，處6 月以上5
    年以下有期徒刑：一、以駕駛動力交通工具犯之。二、意圖
    供行使之用而攜帶兇器或其他危險物品犯之」，是經比較新
    舊法之結果，修正後罰金刑已較修正前提高，又另增訂加重
    處罰之情形，並無較有利於被告之情形，依刑法第2 條第1
    項前段之規定，適用行為時即110 年1 月20日修正前刑法第
    135 條第1 項之規定。
　㈡核被告所為，係犯修正前刑法第135 條第1 項妨害公務罪。
  　被告前因不能安全駕駛罪，經本院以108 年度沙交簡字第91
    7 號判決判處有期徒刑5 月，併科罰金新臺幣（下同）8,00
    0 元，108 年12月9 日判決確定，109 年4 月6 日有期徒刑
    易科罰金執行完畢，有臺灣高等法院被告前案紀錄表在卷可
    稽，其於執行完畢後5 年內故意再犯本案有期徒刑以上之罪
    ，為累犯，參酌大法官釋字第775 號解釋之意旨，本院認被
    告於違犯前揭案件之犯行後，竟又為逃避酒測而為本案犯行
    ，有其特別惡性及對刑罰反應力薄弱之情況，認加重最低本
    刑並無罪刑不相當之情形，而應依刑法第47條第1 項之規定
    加重其刑。
  ㈢撤銷原判決關於妨害公務罪之理由：
  　原審認被告犯行事證明確，而予論罪科刑，固非無見。惟查
    ，被告為本案犯行後，刑法第135 條第1 項規定於110 年1
    月20日修正公布，並自同年月22日生效施行，依刑法第2 條
    第1 項規定，自應為新舊法比較適用，且本案經比較後應適
    用被告行為時即修正前刑法第135 條第1 項規定論處。原判
    決漏未為新舊法比較適用，逕予適用新法即修正後刑法第13
    5 條第1 項規定論罪科刑，自有未洽。檢察官據此提起上訴
    ，指摘原判決此部分不當，即有理由，應由本院予以撤銷改
    判。
　㈣爰審酌被告無視其他用路人安全，在市區道路密集違規且超
  　速駕駛，為逃避員警追緝，更以緊急煞車之方式讓執法員警
    撞上摔車，犯罪所生之危害重大；且衡酌被告本案犯罪之動
    機及目的係逃避酒測，誠屬惡質；惟念被告犯後坦承犯行，
    然經通緝始到案，在通緝到案時更陳報錯誤地址逃避追訴審
    判（見本院訴字卷第68頁、第97頁、第113 至115 頁）之犯
    後態度；以及考量被告除前揭構成累犯之前科紀錄外，另有
    3 次不能安全駕駛之前科紀錄，素行欠佳；暨斟酌被告於本
    院自稱教育程度為高職肄業、從事鐵工、已婚、無親屬需扶
    養等一切情狀（見本院訴字卷第146 至147 頁），量處如主
    文第2 項所示之刑，並諭知易科罰金之折算標準，以示懲儆
    。
五、按第二審被告經合法傳喚，無正當之理由不到庭者，得不待
    其陳述，逕行判決，刑事訴訟法第371 條定有明文。又對於
    簡易判決處刑不服而上訴者，得準用上開規定，此觀刑事訴
    訟法第455 條之1 第3 項規定甚明。本案被告經本院合法傳
    喚，有送達證書2 紙在卷可查（見本院簡上字卷第53至55頁
    ），其於審判期日無正當理由未到庭，本院爰不待其陳述，
    由檢察官一造辯論而逕行判決，附此敘明。
據上論斷，應依刑事訴訟法第455 條之1 第1 項、第3 項、第36
9 條第1 項前段、第371 條、第364 條、第299 條第1 項前段，
修正前刑法第135 條第1 項，刑法第2 條第1 項前段、第47條第
1 項、第41條第1 項前段，刑法施行法第1 條之1 第1 項，判決
如主文。
本案經檢察官鄒千芝提起公訴，檢察官林文亮到庭執行職務。
中　　華　　民　　國　　110 　年　　10　　月　　19　　日
              刑事第十二庭  審判長法  官  廖慧娟
                                  法  官  黃震岳
                                  法  官  張意鈞
上正本證明與原本無異。
本件不得上訴。
                                  書記官  陳怡臻
中　　華　　民　　國　　110 　年　　10　　月　　19　　日
附錄本案論罪科刑法條全文：
修正前中華民國刑法第135條
對於公務員依法執行職務時，施強暴脅迫者，處三年以下有期徒
刑、拘役或九千元以下罰金。
意圖使公務員執行一定之職務或妨害其依法執行一定之職務或使
公務員辭職，而施強暴脅迫者，亦同。
犯前二項之罪，因而致公務員於死者，處無期徒刑或七年以上有
期徒刑；致重傷者，處三年以上十年以下有期徒刑。